【裁判字號】    99,交上訴,501
【裁判日期】    991026
【裁判案由】    肇事逃逸等
【裁判全文】
臺灣高等法院臺中分院刑事判決       99年度交上訴字第501號
上  訴  人  臺灣南投地方法院檢察署檢察官
被      告  乙○○
上列上訴人因被告肇事逃逸等案件，不服臺灣南投地方法院98年
度交訴字第33號中華民國99年1月20日第一審判決（起訴案號：
臺灣南投地方法院檢察署98年度偵字第4564號，併辦案號：臺灣
南投地方法院檢察署99年度偵字第439號），提起上訴，本院判
決如下：
    主  文
原判決關於過失致死罪、肇事逃逸罪及定應執行刑部分，均撤銷
。
乙○○過失致人於死，處有期徒刑捌月；又駕駛動力交通工具肇
事，致人死亡而逃逸，處有期徒刑玖月。
其他上訴駁回。
乙○○撤銷改判部分所處之刑與駁回上訴部分所處之刑，應執行
有期徒刑壹年肆月。
    事  實
一、乙○○前因飲用酒類駕車且酒精濃度超過規定標準而遭吊扣
    駕照，吊扣駕駛執照期間自民國98年4月2日起至99年4月1日
    止。乙○○明知於駕駛執照吊扣期間不得駕駛汽車，亦明知
    飲酒後駕駛動力交通工具將會導致注意能力減低、反應能力
    變慢，此時若駕車行駛於道路上，隨時有致他人死亡之危險
    ，竟於98年10月20日17時15分許，在南投縣埔里鎮○○路某
    香菇園內，與友人鮑建佑（起訴書誤載為「鮑連佑」，應予
    更正）一同飲用啤酒，至當日20時40分許，乙○○已飲用約
    二瓶啤酒，已達不能安全駕駛動力交通工具之狀態，猶無照
    駕駛所有車牌號碼RG-5407號之自小客車，搭載鮑建佑欲一
    同返回其位於埔里鎮○○路128巷28號之住處。嗣乙○○即
    駕車沿埔里鎮○○路由南往北方向行駛，於接近埔里鎮○○
    路與梅子路之路口時，原應注意汽車駕駛人駕駛汽車，應注
    意車前狀況，隨時採取閃避、煞停等必要之安全措施，以防
    止危險之發生，而依當時天候晴、夜間有照明、路面乾燥、
    無缺陷、無障礙物、視距良好等情形，並無不能注意之情事
    ，詎因其酒後注意力不集中、操控能力不佳，而疏於注意及
    此，適有丙○○○騎乘所有車牌號碼HE9-668號重型機車，
    自埔里鎮○○路右轉至西安路，從乙○○所駕駛之自小客車
    左前方行駛而來，乙○○看見時因無法及時採取閃避、煞停
    之安全措施，致所駕駛自小客車左前車頭撞擊丙○○○所騎
    乘重型機車左側車身，丙○○○隨即人車倒地，並受有頭部
    外傷合併顱內出血、手開放性傷口（手指除外）等傷害。經
    緊急送往財團法人埔里基督教醫院急救，再轉往行政院國軍
    退除役官兵輔導委員會臺中榮民總醫院（下稱臺中榮民總醫
    院）救治，仍於同日23時46分許，因本件車禍造成之頭部外
    傷不治死亡。乙○○於肇事後雖即停車，並察覺已駕車撞擊
    他人，且明知其駕駛車輛肇事有致人死亡之可能，應即採取
    救護或其他必要措施，不得離開現場，竟未為任何必要之救
    護、報警措施，反因無照駕駛且飲酒肇事恐面臨刑事制裁，
    而另起肇事逃逸之犯意，旋即駕車自埔里鎮○○路右轉梅子
    路方向逃離現場。嗣經警據報到場處理，得知肇事車號為
    RG-5407號，並查知車主為乙○○，前往乙○○上揭住處查
    看，經比對停放在該處車庫之自小客車左前車頭之撞擊痕跡
    ，確認為肇事車輛無誤後，通知乙○○到案說明，並於當日
    22時30分許，測其呼氣所含酒精濃度仍達每公升0.29毫克，
    而查悉上情。
二、案經南投縣政府警察局埔里分局報請臺灣南投地方法院檢察
    署檢察官相驗後自動檢舉偵查起訴。
    理  由
壹、程序部分：
    按被告以外之人於審判外之陳述，雖不符刑事訴訟法第159
    條之1至之4之規定，而經當事人於審判程序同意作為證據，
    法院審酌該言詞陳述或書面陳述作成時之情況，認為適當者
    ，亦得為證據；當事人、代理人或辯護人於法院調查證據時
    ，知有刑事訴訟法第159條第1項不得為證據之情形，而未於
    言詞辯論終結前聲明異議者，視為有前項之同意，同法第
    159條之5定有明文。本案上訴人即被告(下稱被告)就相關證
    據之證據能力，並無意見（見本院卷第27頁)，嗣於本院審
    理時，檢察官及被告就提示之各項證據，亦均表示無意見。
    本院審酌下列引用之各項證據作成時，並無不當違法之情形
    ，認為以之作為判決之證據，亦屬適當，是依上開規定，該
    等證據均具有證據能力，合先敘明。
貳、實體部分：
一、前揭犯罪事實，業據被告乙○○於警詢、偵查、原審及本院
    審理中供承不諱，並經證人即被害人丙○○○之子丁○○及
    案發時與被告一同飲酒並搭乘該車之鮑建佑證述屬實(見相
    驗卷第10-11頁、第33-34頁、偵查卷第5-6頁）；復有南投
    縣政府警察局道路交通事故現場圖1紙、南投縣政府警察局
    埔里分局道路交通事故調查報告表(一)、(二)各1紙、南投縣政
    府警察局埔里分局交通分隊交通事故當事人酒精測定紀錄表
    2紙、臺中榮民總醫院法醫參考病歷摘要1紙、同心圓測試圖
    1紙、刑法第183條之3案件測試觀察紀錄表1紙、南投縣政府
    警察局舉發違反道路交通管理事件通知單影本3紙、道路交
    通事故當事人登記聯單影本1紙、南投縣政府警察局埔里分
    局交通分隊職務報告書1份、勘（相）驗筆錄1紙、臺灣南投
    地方法院檢察署相驗屍體證明書暨法醫檢驗報告書各1紙、
    南投縣政府警察局埔里分局交通小隊處理交通事故照片8幀
    可稽（見相驗卷第4-6頁、第12-14頁、第19-20頁、第22-32
    頁、第39-43頁反面）。
二、按人於飲酒後，若以呼氣酒精濃度測試器測得之呼氣濃度達
    到每公升0.25毫克時，即會造成輕度協調功能降低等情，業
    據行政院國軍退除役官兵輔導委員會臺北榮民總醫院88年8
    月5日（88）北總內字第26868號函敘甚明。本案被告於飲酒
    後約二小時接受酒精濃度值呼氣測試時，其測試值仍達每公
    升0.29毫克，且被告實際已發生車禍肇事，顯然已達不能安
    全駕駛動力交通工具之狀態。又被害人丙○○○之死亡，復
    與被告之過失行為，有相當因果關係。是本案事證明確，被
    告前揭犯行，均堪認定。
三、核被告所為，係犯刑法第185條之3之服用酒類不能安全駕駛
    動力交通工具而駕駛罪、同法第276條第1項之過失致死罪、
    同法第185條之4之肇事逃逸罪。起訴書所引法條雖漏載刑法
    第185條之3之罪，惟此犯罪事實已於起訴書之犯罪事實欄中
    載明，自屬起訴之範圍。又臺灣南投地方法院檢察署99年度
    偵字第439號移送併案審理部分，與本件起訴部分，係屬同
    一事實，自應併予審判。按汽車駕駛執照為駕駛汽車之許可
    憑證，駕駛執照吊扣期間駕車者，應處汽車駕駛人罰鍰並當
    場禁止其駕駛，此觀道路交通安全規則第50條第1前段及道
    路交通管理處罰條例第21條第1項第5款規定自明。是駕駛執
    照被吊扣，在處分期間內即無許可駕駛汽車之憑證，絕對禁
    止駕車，應認屬無照駕駛(最高法院91年度台上字第5274號
    判決意旨參照)。被告之駕駛執照自98年4月2日至99年4月1
    日止遭吊扣，有公路監理電子閘門證號查詢汽車駕駛人資料
    1 紙在卷可憑（見原審卷第9頁），其於駕照遭吊扣期間駕
    車，屬無照駕駛，且酒醉駕車，因而致人死亡，依法應負過
    失致死之刑事責任，爰依道路交通管理處罰條例第86條第1
    項之規定，就過失致死罪部分，加重其刑。被告所犯上開三
    罪間，犯意各別，構成要件互異，侵害之法益亦不相同，應
    予分論併罰。
四、原審判決，(一)關於被告過失致死罪及肇事逃逸罪部分，認
    事證明確，犯行堪以認定，予以論罪科刑，固非無見。惟被
    告因過失致被害人丙○○○死亡，復於肇事後逃逸，罔顧人
    命安全，惡行非淺，且迄未賠償被害人家屬損害，於本院審
    理時，被害人家屬已同意由被告賠償新台幣36萬元，於3個
    月內付清，被告亦允諾如期給付(見本院卷第47頁)，此金額
    非屬鉅額，籌款時間亦相當寬緩，但屆期被告仍食言未付(
    見本院卷第55頁)，未見其確有賠償損害、彌補過錯之誠意
    ，是難謂其犯後態度良好。檢察官提起上訴，以前揭事由指
    摘原判決不當，此部分之上訴為有理由。原判決關於前開犯
    罪部分，既有前揭可議之處，即無可維持，自應由本院將該
    等部分撤銷改判。爰審酌被告素行尚佳，酒後無照駕駛小客
    車，罔顧其他用路人安全，未注意車前狀況，撞擊騎乘重型
    機車之被害人，造成被害人死亡之無法彌補之損害，其過失
    情節重大，肇事後又未為救護，逕自駕車逃逸，罔顧人命安
    全，犯後雖坦承犯行，未能賠償被害人家屬損害，難謂真誠
    悔悟等一切情狀，分別量處如主文第2項所示之刑。(二)關
    於被告酒後未能安全駕駛動力交通工具而駕駛罪部分，原審
    因而適用刑事訴訟法第273條之1第1項、第299條第1項前段
    、第310條之2、第454條、刑法第185條之3、刑法施行法第1
    條之1等規定，並審酌被告前未有犯罪紀錄，素行尚佳，前
    因飲酒駕車駕駛執照已受吊扣，於吊扣期間，又飲用酒類，
    酒醉意識模糊，駕駛判斷力欠佳，已達無法安全駕駛動力交
    通工具，仍無照駕駛小客車，罔顧其他用路人安全，致肇生
    事故，犯後坦承犯行之態度等一切情狀，量處有期徒刑3月
    。其此部分之認事用法，核無違誤，量刑亦屬允當。檢察官
    上訴意旨，指被告犯後態度不佳，量刑過輕等情，此部分之
    上訴為無理由，應予駁回。被告前揭(一)部分撤銷改判所處
    之刑，與前揭(二)部分駁回上訴所處之刑，並依法定其執行
    刑如主文第4項所示。
據上論斷，應依刑事訴訟法第368條、第369條第1項前段、第364
條、第299條第1項前段，道路交通管理處罰條例第86條第1項，
刑法第185條之4、第276條第1項、第51條第5款，刑法施行法第1
條之1，判決如主文。
本案經檢察官甲○○到庭執行職務。
中    華    民    國    99    年    10   月    26    日
            刑事第十一庭  審判長法  官  郭  同  奇
                                法  官  陳  慧  珊
                                法  官  洪  曉  能
以上正本證明與原本無異。
刑法第185條之4部分得上訴；
其餘部分均不得上訴。
如不服本判決應於收受送達後十日內向本院提出上訴狀，其未敘
述上訴之理由者並得於提起上訴後十日內向本院補提理由書（均
須按他造當事人之人數附繕本）「切勿逕送上級法院」。
                                書記官  林  明  冬
中    華    民    國    99    年    10   月    26    日
附錄本案論罪科刑法條：
刑法第185條之3
服用毒品、麻醉藥品、酒類或其他相類之物，不能安全駕駛動力
交通工具而駕駛者，處 1 年以下有期徒刑、拘役或科或併科 15
萬元以下罰金。
刑法第185條之4
駕駛動力交通工具肇事，致人死傷而逃逸者，處 6 月以上 5 年
以下有期徒刑。
刑法第276條
因過失致人於死者，處 2 年以下有期徒刑、拘役或 2 千元以下
罰金。
從事業務之人，因業務上之過失犯前項之罪者，處 5 年以下有
期徒刑或拘役，得併科 3 千元以下罰金。

司法院資訊處製作；財團法人民間司法改革基金會備份。
